Inventaris van het archief van M.B. van der Jagt [levensjaren 1873-1960], 1897-1957
Nationaal Archief, Den Haag
Collectie 421 M.B. van der Jagt
Jagt, van der
1897-1957
C22143
1.10 meter; 65 inventarisnummers.
Normale, geschreven, getypte en gedrukte teksten, geen bijzondere handschriften.
Nationaal Archief, Den Haag
Max Buttner van der Jagt (1873-1960)
Max Buttner van der Jagt (1873-1960) maakte carrière als bestuursambtenaar in Nederlandsch-Indië. Hij was een fervent tegenstander van de 'ethische richting' in de koloniale politiek en kon zich als begenadigd en gewaardeerd spreker ontwikkelen als pleitbezorger voor behoudende groeperingen. Hij was lid van de in 1929 opgerichte Vaderlandsche Club, de meest conservatieve van de Nederlandse groeperingen in de Indische politiek. Het archief bevat dagboeken en memoires, briefwisselingen, teksten van redevoeringen en veel stukken betreffende zijn voorzitterschap van de Vereeniging Indië-Nederland.
Archiefvorming
Geschiedenis van de archiefvormer
Max Buttner van der Jagt werd op 22 september 1873 in Boston (USA) geboren als zoon van Jan Albertus Manus van der Jagt en Josephine Helene Heaton Rudolph. Hij heeft slechts korte tijd in de Verenigde Staten gewoond en groeide op in Soerabaja, waar hij het diploma behaalde aan de plaatselijke H.B.S. Zijn vader was in Nederlands-Indië werkzaam als administrateur aan de suikerfabriek Djati in de residentie Kediri.
Van der Jagt begon zijn loopbaan bij het Binnenlands Bestuur na het behalen van het Indisch Groot-Ambtenaarsexamen in 1896. In de periode 1912-1914 volgde hij, na hiervoor geselekteerd te zijn, nog de opleiding aan de Bestuursacademie in Den Haag, waardoor hij kon doorstromen naar de hogere rangen bij de bestuursdienst.
Na een aanvankelijke plaatsing bij de Landrentedienst in Bandoeng zag zijn loopbaan er als volgt uit:
1900 aspirant-controleur in de residentie Banjoemas.
1902 controleur in de residentie Kediri.
1907 controleur in de residentie Pekalongan, afdeling Brebes.
1910 gewestelijk secretaris in de Preanger Regentschappen in Bandoeng.
1915 controleur in de residentie Semarang.
1916 assistent-resident in de afdeling Keboemen, residentie Kedoe.
1920 assistent-resident in de afdeling Modjokerto, residentie Soerabaja.
1922 resident van het gewest Kedoe.
1927 resident van de residentie Soerakarta.
1928 gouverneur van het gouvernement Soerakarta.
1929 op non-aktiviteit, waarna zijn pensionering in 1930 inging.
In 1917 werd Van der Jagt gekozen als lid van de vanaf 1918 funktionerende Volksraad, die enige keren per jaar bijeenkwam en slechts ten dele de bevoegdheden had van een volwaardig parlement.
Van der Jagt behoorde tot de gekozen leden -naast de door de gouverneur-generaal benoemde leden- en genoot het vertrouwen van bestuurs- en planterskringen. Hij heeft deze funktie tot 1924 vervuld.
Gedurende zijn leven heeft Van der Jagt zich zeer aktief ingezet voor de 'Vereeniging van Ambtenaren bij het Binnenlandsch Bestuur in Nederlandsch-Indië' en publiceerde regelmatig in hun periodiek het Koloniaal Tijdschrift. Van 1917 tot 1920 was hij de vertegenwoordiger in Indië van de in Den Haag gevestigde vereniging. In 1920 werd Van der Jagt benoemd tot erelid van de vereniging.
Van der Jagt was een fervent tegenstander van de 'ethische richting' in de koloniale politiek en kon zich als begenadigd en gewaardeerd spreker ontwikkelen als pleitbezorger voor behoudende groeperingen. Zijn lidmaatschap van de in 1929 opgerichte Vaderlandsche Club, de meest conservatieve van de Nederlandse groeperingen in de Indische politiek, zette hij na zijn pensionering voort in 1932 als voorzitter van het vertegenwoordigend comité in Nederland. Men kwam tot een samenwerking met het in 1932 opgerichte Verbond voor Nationaal Herstel, dat in 1933 bij de Kamerverkiezingen één zetel verwierf.
In 1931 was Van der Jagt een van de oprichters van de 'Vereeniging Indië-Nederland' (V.I.N.), een vrij elitaire non-politieke vereniging. Hij fungeerde tot de opheffing als voorzitter van de vereniging. Men stelde zich tot doel 'de harmonische ontwikkeling van Nederlandsch Oost- en West-Indië op cultureel, economisch, sociaal en staatkundig gebied te helpen bevorderen binnen het verband der Rijkseenheid en onder Nederlandsche leiding'. De V.I.N. vormde een pressiegroep van conservatieve signatuur, die aansluiting vond bij het behoudende 'Utrechtse' circuit rondom Gerretson en Meyer Ranneft. Na de tweede wereldoorlog nam men scherp stelling tegen het gevoerde regeringsbeleid en het bestuur onder Van Mook in Indonesië. Men zag na de overdracht van de souvereiniteit aan Indonesië al spoedig geen heil meer in de voortzetting van de vereniging en in 1953 werd de V.I.N. opgeheven.
Van der Jagt publiceerde in 1955 zijn memoires bij uitgeverij Leopold. Hij had hieraan in de oorlogsdagen gewerkt op basis van zijn dagboekaantekeningen. Van der Jagt overleed op 11 januari 1960 in Den Haag.
Publicaties
Memoires van M.B. van der Jagt, oud-gouverneur van Soerakarta. Den Haag, 1955
Diverse artikelen in het Koloniaal Tijdschrift, periodiek van de Vereeniging van Ambtenaren bij het Binnenlandsch Bestuur in Nederlandsch-Indië.
Geschiedenis van het archiefbeheer
Het archief van M.B. van der Jagt werd in 1984 overgedragen door het Koninklijk Instituut voor de Tropen in Amsterdam aan de Tweede Afdeling van het Algemeen Rijksarchief dankzij de welwillende medewerking van drs A. van der Wal, bibliothecaris van genoemd instituut. Testamentair had Van der Jagt in 1956 zijn archieven nagelaten aan dit instituut.
Inbewaringgeving van een particulier archief, niet in eigendom verkregen
Inhoud en structuur van het archief
2.21
Inhoud
De kern van het archief wordt gevormd door de serie dagboeken, die Van der Jagt over een periode van bijna 50 jaar heeft bijgehouden.
Passages van persoonlijke aard heeft hij met de schaar uit de dagboeken verwijderd. Overigens bevat het archief vrij weinig materiaal over zijn bestuursperiode in Nederlands-Indië, wat vermoedelijk ook te wijten is aan het bombardement van zijn huis in Den Haag in 1945.
De omvang van het archief bedraagt 1,2 meter.
Ordening van het archief
Het archief, dat in ongeordende staat werd overgenomen, werd geordend aan de hand van de funkties, die Van der Jagt heeft bekleed.
Aanwijzingen voor de gebruiker
Openbaarheidsbeperkingen
Volledig openbaar.
Materiële beperkingen
Aanvraaginstructie
Openbare archiefstukken kunnen online worden aangevraagd en gereserveerd. U kunt dit ook via de terminals in de studiezaal van het Nationaal Archief doen. Om te kunnen reserveren dient u de volgende stappen te volgen:
U maakt een profiel aan op www.gahetna.nl, en logt vervolgens in
Via de archiefinventaris (alleen de beschrijvingen met rode nummers) selecteert u het gewenste archiefstuk door op de knop 'Reserveren' te klikken
In het volgende scherm geeft u aan op welke dag u het archiefstuk wilt inzien
Indien u zich bevindt in de studiezaal en een tafelnummer heeft ontvangen kunt u dit nummer vermelden. Als u geen tafelnummer heeft kunt u tafelnummer 777 laten staan
Vervolgens bevestigt u uw reservering door deze te versturen.
Verwant materiaal
Beschikbaarheid van kopieën
Verwante archieven
In de toekomst zal nog bezien moeten worden wat de samenhang is van dit archief met het archief van de Vereeniging Indië-Nederland, dat nog berust bij het Koninklijk Instituut voor de Tropen. Van der Jagt heeft het laatstgenoemde archief eveneens aan het instituut overgedragen. Te verwachten is, gezien zijn lange voorzitterschap, dat beide archieven met elkaar verweven zijn.
Beschrijving van de series en archiefbestanddelen
- ALGEMEEN., I.
  - Dagboeken en memoires., A.
    - Dagboek bevattende enige reisverhalen, essays en gedichten, 1897; 1; 1 deel
    - Dagboeken van M.B. van der Jagt, 1902-1948; 2-30; 29 delen
      De delen 21 en 24 ontbreken. Zelf vermeldt Van der Jagt, dat het deel VIII-I ontbreekt. Dit blijkt niet uit de chronologie van de serie. De dagboeken bevatten diverse bijlagen in de vorm van kranteknipsels, aantekeningen en brieven. Incidenteel zijn passages van persoonlijke aard door Van der Jagt weggeknipt.
      - Deel I, 1902 mei - 1905 december, 2
      - Deel II, 1905 december - 1906 juli, 3
      - Deel III, 1906 juli - 1907 mei, 4
      - Deel IV, 1907 juli - 1908 november, 5
      - Deel V, 1908 december - 1909 december, 6
      - Deel VI, 1909 december - 1911 april, 7
      - Deel VII, 1911 mei - 1912 augustus, 8
      - Deel VIII-2, 1912 augustus - 1913 juli, 9
      - Deel IX, 1913 augustus - 1914 augustus, 10
      - Deel X, 1914 augustus - 1914 december, 11
      - Deel XI, 1914 december - 1915 december, 12
      - Deel XII, 1915 december - 1918 april, 13
      - Deel XIII, 1918 juli - 1922 juni, 14
      - Deel XIV, 1922 juni - 1923 september, 15
      - Deel XV, 1923 september- 1923 november, 16
      - Deel XVI, 1924 februari - 1925 december, 17
      - Deel XVII, 1926 februari - 1928 september, 18
      - Deel XVIII, 1928 oktober - 1930 juli, 19
      - Deel XIX, 1930 augustus - 1934 maart, 20
      - Deel XX, 1934 maart - 1937 augustus, 21
      - Deel XXII, 1940 mei - 1941 april, 22
      - Deel XXIII, 1941 april - 1942 februari, 23
      - Deel XXIV, periode 15 februari 1942 - 8 februari 1943, 23A
        Aanwinst 1986.
      - Deel XXV, 1943 februari - 1943 juni, 24
      - Deel XXVI, 1943 juli - 1943 oktober, 25
      - Deel XXVII, 1943 september - 1944 april, 26
      - Deel XXVIII, 1944 april - 1945 mei, 27
      - Deel XXIX, 1945 mei - 1945 augustus, 28
      - Deel XXX, 1945 oktober - 1946 mei, 29
      - Deel XXXI, 1947 juli - 1948 mei, 30
    - Dagboek bevattende kranteknipsels betreffende het verloop van de Eerste Wereldoorlog; veelal met commentaar van Van der Jagt, 1915-1918; 31; 1 deel
      Refereert aan de dagboekaantekening van 19 december 1914 in dee1 XI. Deels in Nederland, deels in Indië bijgehouden.
    - Concepten van de memoires van Van der Jagt, met kladaantekeningen, z.j; 32; 1 pak
    - Ingekomen brieven en persrecensies naar aanleiding van het verschijnen van de memoires van Van der Jagt, 1955-1956; 33; 1 omslag
    - Nota van Van der Jagt aan het Museum voor de Tropen over de totstandkoming van zijn memoires; met een recensie van zijn boeken "Balireis" en 'Molukkenreis", z.j. (ca. 1956); 34; 1 omslag
    - Concepten van holografische testamenten en inventaris van de boedel van Van der Jagt, 1942-1956 en z.j; 35; 1 omslag
  - Briefwisseling., B.
    - Ingekomen brieven uit de Indische bestuursperiode van Van der Jagt, 1912-1926 en z.j; 36; 1 pak
      Namen van de correspondenten onder vermelding van het jaartal en het aantal brieven
      Algemene Secretarie (Ch.J.I.M. Welter, Algemene Secretaris) 1923 (2), 1924 (1)
      Bedding, J.C. (resident Bantam) 1924 (1)
      Bergsma-Weijs, E.H. 1922 (1), 1923 (1)
      Brewer, O.L. (intendant GG) 1923 (1)
      Casserus, H. 1922 (1)
      Clonie McLennan, A.E. de 1922 (2)
      Cock Wheatley, Ch. de 1924 (1)
      Cohen,. 1924 (1)
      Cohen-la Coste, C.O.S. 1924 (1)
      Cohen Stuart (?),. 1925 (2)
      Dorrepaal, H.E. 1924 (1)
      Engelenberg, A.J.N. (lid Raad Nederlandsch-Indië) 1926 (1)
      Eijken,. 1923 (2), 1925 (1)
      Fabricius, J. (schrijver) 1923 (2), 1924 (1)
      Frijling, W. (lid Raad Nederlandsch-Indië) 1924 (1)
      Gerritzen, J. (direkteur Javasche Bank) 1923 (1)
      Gonggrijp, G.F.E. 1922 (1)
      Gouverneur-generaal, intendant van de - 1922 (2), 1923 (4), 1924 (1), 1926 (1), z.j. (1)
      Helfferich, E. 1925 (4)
      Hens, A.M. 1926 (1)
      Ilgen, W.A.C. (controleur Sidoardjo) 1922 (1)
      Indische Courant 1922 (1)
      Indo-Europeesch Verbond, afd. Jogjakarta 1925 (1)
      Jagt, B.G.H. van der 1925 (1)
      Jordaan, J.M. (resident Pasoeroean) 1924 (1)
      Kempski, dr.. 1924 (2)
      Kern, P.K.W. (resident Semarang) 1916 (1)
      Kindermann, H.A. (lid Raad Nederlandsch-Indië) 1922 (1)
      Kromoadinegoro, Raden Toemenggoeng (regent Modjokerto) 1922 (2), 1924 (1)
      Lekkerkerker, T.J. 1917 (1)
      Lim A Pat (lid Volksraad) 1924 (1)
      Madjo Sali (wedono Modjosari) 1922 (1)
      Mecklenburg, hertog A.F. von (e.a.) 1923 (6), 1924 (7), 1925 (1), 1926 (2), 1940 (1)
      Meijer, M. de 1925 (1)
      Meijer, Th. (vice-admiraal) 1923 (1), 1924 (1)
      Meijer Ranneft, J.W. 1922 (1), 1923 (2), 1925 (3)
      Nauta,. 1925 (1)
      Nitschmann, P.H.A. 1925 (1)
      Pabst, J.C. 1923 (1), 1926 (1)
      Pasar Gambir Comité (E.E. Klerks) 1924 (1)
      Plessen, L.C. 1925 (1)
      Poerboatmodjo, pangeran (regent Koetoardjo) 1924 (1)
      Preangerbode 1922 (1)
      Razoux Schultz, A.F. 1922 (1), 1924 (1)
      Reksonegoro, Ario (regent Tegal) 1925 (1), 1926 (3)
      Roos, L. 1923 (1), 1925 (1)
      Rooseboom, C.J.L. 1922 (1)
      Sanders, M. (assistent-resident Djombang) 1924 (1), 1925 (1)
      Schippers, L.J. (direkteur Binnenlands Bestuur) 1924 (3)
      Schmidt, H.J. (resident Menado) 1926 (1)
      Schmidt-de Ridder, A. ]923 (1)
      Schutstal van Woudenberg, S.H. (generaal-majoor) 1923 (1)
      Soerabaiasch Handelsblad 1925 (1)
      Solf,. (Duits ambassadeur in Tokio) 1926 (2)
      Sosrodiprodjo, Raden Toemenggoeng (regent Wonosobo) 1922 (1)
      Stibbe, D.G. regeringscommissaris Bestuurshervorming) 1926 (1)
      Striening, P.W. (arts) 1912 (1)
      Suikerfabriek Brangkal 1922 (1)
      Sijthoff, P.F. (oud-resident Semarang) 1924 (1)
      Tan Oen Liang 1923 (1)
      Tirtokoesoemo, Raden Adipati Ario Iskandar (regent Karanganjer) 1923 (1), z.j. (1)
      Umbgrove, W.J.G. (vice-admiraal) 1922 (1), 1923 (3), 1924 (2), 1925 (2)
      Velde, A.G.A. van der 1923 (1)
      Vereeniging van Ambtenaren Binnenlands Bestuur (secretaris Van Gennep) 1915 (1), 1916 (1), 1922 (1)
      Verschoor van Nesse,. 1922 (1)
      Voet, H.A. (resident Besoeki) 1923 (1)
      Volmering, Th. (assistent-resident Makassar) 1922 (1)
      Vorstman, F.C. (gouverneur Celebes) 1922 (1), 1924 (1)
      Vos, W. de 1922 (1)
      Weersma, H. 1926 (1)
      Windels, E. (Duits consul) 1919 (1)
      Witscher, 0. (Duits consul) 1922 (2)
      Zeilinga, E.A. (oud-president Javasche Bank) 1924 (2), 1926 (2)
      N.N. 1920-1925 (20)
    - Ingekomen brieven en minuten van uitgaande brieven, 1930-1956; 37; 1 pak
      Betreft voornamelijk de publicatie van zijn memoires en de samenstelling van het gedenkboek van de Vereeniging van Ambtenaren BB.
      De namen van de de correspondenten
      Aalderen, J. van 1930 (1)
      Aalderen, W.R.H. van 1930 (2)
      Algemeene Werkers Associatie 1947 (1)
      ANETA 1931 (1)
      Blom, J.J. 1939 (1)
      Breen, L.M. van (Weekblad Burgerrecht) 1950 (1), 1951 (2)
      Centrale Vaderlandse Kring 1950 (1)
      Croo, H.M. du (Brammetje) 1945-1950 (div.)
      Elsevier, uitgeverij 1950 (2)
      Fabricius, J. 1952 (1), 1955 (2)
      Halbertsma,. 1956 (1)
      Hierneiss, C.T.H. 1933 (1)
      Keizer, W.G.H. de (Vereniging Oost en West, Elseviers Weekblad) 1949 (2), 1953 (2), 1954 (1)
      Klerk, J.C. de 1950 (1)
      Leopold, uitgeverij 1951 (1), 1953 (1), 1955 (3)
      Mayer Polak, J.B.A.F. 1948 (1)
      Meijer Ranneft, J.W. 1955 (4), 1956 (1)
      Meijers, (?) 1949 (3)
      Nationaal Comité Handhaving Rijkseenheid 1947 (1)
      Nederlandsch Verbond van Indische Vereenigingen z.j. (1)
      Nijhoff, uitgeverij Martinus 1951 (1)
      Oort, Th.A. van (Leiter Nypels uitgeverij) 1944-1954 (div.)
      Passtoors, Th. 1945 (2)
      Roelants, uitgeverij 1951 (5), 1952 (7)
      Spiegel, weekblad De 1954 (1)
      Vaderland, courant Het 1955 (1)
      Vereeniging van Ambtenaren Binnenlands Bestuur 1949-1950 (div.)
      Voorstad, Th. 1954-1955 (div.)
      Zuid-Hollandsche Uitgevers MIJ 1954 (2)
- BIJZONDER., II.
  - Ambtenaar Binnenlands Bestuur., A.
    - Reisverslag en rapport betreffende het bezoek aan het verbanningsoord Noesa Kambangan nabij Tjilatjap, 1925; 38; 1 omslag
      Met bijbehorende fotonegatieven.
      De naam van de auteur is uit de ondertekening niet op te maken.
    - Stukken betreffende zijn deelname als gouverneur van Soerakarta aan festiviteiten van de vorstenhuizen op Midden-Java, 1923-1925, 1929; 39; 1 omslag
    - Fotoverzameling uit de bestuurlijke periode van Van der Jagt op Java, ca. 1900-1932; 40; 1 pak
      Veelal voorzien van onderschriften. Diverse foto's zouden opgenomen worden in de memoires, doch zijn uiteindelijk niet geplaatst.
  - Lid van de Vereeniging van Ambtenaren bij het Binnenlandsch Bestuur in Nederlandsch-Indië., B.
    - "Ethische koers en bestuursambtenaar", brochure van de hand van Van der Jagt, met recensie. Gedrukt., 1915; 41; 1 katern en 1 stuk
      Overdruk uit het Koloniaal Tijdschrift, nummers 9 en 10, 4e jaargang.
    - Tekst van een door Van der Jagt uitgesproken rede op de jaarvergadering van de Vereeniging van Ambtenaren Binnenlandsch Bestuur over de noodzakelijke positieverbetering van deze categorie ambtenaren. Gedrukt., 1913; 42; 1 katern
      Overdruk uit het Koloniaal Tijdschrift nummer 12, 2e jaargang.
    - Tekst van de openingsrede uitgesproken door Van der Jagt op de vergadering van ambtenaren B.B. in Semarang. Gedrukt., z.j. (1917); 43; 1 katern
      Overdruk uit het Koloniaal Tijdschrift nummer 11, jaargang 5.
    - "Het Binnenlands Bestuur in Zuid-Borneo tijdens de Japanse bezetting", relaas van de moorden op de bestuursambtenaren opgetekend door de latere resident Deelman. Gedrukt., 1947; 44; 1 katern en 1 stuk
      met ingekomen brief van Deelman.
    - Diverse stukken betreffende de vergaderingen en zijn lidmaatschap van de Vereeniging van Ambtenaren Binnenlandsch Bestuur, 1946-1953; 45; 1 omslag
    - Jaarverslag met bijlagen van de Vereeniging van Ambtenaren Binnenlandsch Bestuur in Nederlandsch-Indië over 1948, met ledenlijst. Gedrukt., 1949; 46; 1 katern
    - "De ambtenaar bij het Binnenlands Bestuur in Indonesië en de souvereiniteitsoverdracht", brochure uitgebracht door het bestuur van de Vereeniging van Ambtenaren B.B.. Gedrukt, 1949; 47; 2 katernen
      met duplicaat.
    - Portretfoto's van Van der Jagt o.a. als gouverneur van Soerakarta en bij gelegenheid van de opheffingsvergadering van de Vereeniging van Ambtenaren B.B., 1929, 1934 en 1957; 48; 3 stukken
  - Voorzitter van de Vereeniging Indië-Nederland., C.
    - Statuten en huishoudelijk reglement van de Vereeniging Indië-Nederland; met ledenlijst en beginselverklaring. Gedrukt, gestencild., 1931 en 1942; 49; 2 katernen
      In potlood aantekeningen voor een gewijzigde beginselverklaring, 1943.
    - Stukken betreffende zijn voorzitterschap van de Vereeniging Indië-Nederland: jaarstukken, vergaderingen, teksten van uitgesproken redevoeringen, 1935, 1941-1942, 1946-1953; 50; 1 omslag
    - Ingekomen brieven naar aanleiding van een enquête onder de leden van de Vereeniging Indië-Nederland naar de kwalijke naoorlogse gevolgen van de 7-december rede van de koningin, 1946; 51; 1 omslag
    - Rekesten aan de Staten-Generaal en de Raad van Ministers, waarin de in Nederland verblijvende oud-gouverneurs en de Vereeniging Indië-Nederland een waarschuwing uiten tegen de Indonesië-politiek, 1946, 1948; 52; 1 omslag
    - Concept-tekst van de rede uitgesproken door Van der Jagt als voorzitter van de Vereeniging Indië-Nederland op de vergadering, waarbij de vereniging werd opgeheven, 1953; 53; 1 omslag
    - Tekst van de grafrede bij de begrafenis van generaal Swart, z.j. (c. 1946); 54; 1 omslag
      Met enige foto's.
      Generaal Swart was een van de oprichters van de Vereeniging Indië-Nederland.
  - Overige funkties en aktiviteiten., D.
    - Stukken betreffende zijn vriendschap met de 1e luitenant C.J. Boon en foto's van de met hem ondernomen reis naar Palembang en Djambi, 1899; 55; 1 omslag
    - "Paria", nota van Van der Jagt over de armzalige positie van mindere militairen, die in Nederlandsch-Indië gepensioneerd zijn. Afschrift., 1916; 56; 1 stuk
      Opgenomen in het Koloniaal Tijdschrift, 1916.
    - "Indië's nood", tekst van een interview met oud-gouverneur Van der Jagt in de Groene Amsterdammer. Gedrukt., 1932; 57; 1 stuk
    - Tekst van een niet uitgesproken radiorede van Van der Jagt als vertegenwoordiger in Nederland van de Vaderlandsche Club, z.j. (ca. 1934); 58; 1 stuk
    - Fotoverzameling van zijn reis naar de Molukken en Nieuw-Guinea, 1923; 59; 1 omslag
      Veelal voorzien van onderschriften. Diverse foto's zijn eveneens opgenomen in zijn boek "Molukkenreis".
    - Foto's van zijn bezoek aan Bali, 1939; 60; 1 omslag
    - Stukken betreffende het medisch onderwijs in Nederlands-Indië en het geschil tussen de Indische Artsenbond en de Geneeskundige Hogeschool, 1932-1933; 61; 1 omslag
    - Foto's van Indonesiërs met een woekerend gezwel aan het oog, z.j; 62; 4 stukken
    - Nota's over het beleid van gouverneur-generaal De Jonge en de benoeming van Tjarda van Starkenborgh Stachouwer, 1935-1936; 63; 1 omslag
    - Ingekomen concept van het artikel van J.W. Meyer Ranneft getiteld "Het land dat verdween" betreffende de politiek ten aanzien van Indonesië. Stencil., 1948; 64; 1 omslag